【裁判字號】    95,訴,1452
【裁判日期】    950725
【裁判案由】    擄人勒贖等
【裁判全文】
臺灣臺中地方法院刑事判決              95年度訴字第1452號
公  訴  人  臺灣臺中地方法院檢察署檢察官
被      告  己○○
                    （現於臺灣臺中看守所羈押）
選任辯護人  張慶達律師
被      告  甲○○
上列被告因槍砲彈藥刀械管制條例等案件，經檢察官提起公訴（
95年度偵字第6451號），本院判決如下：
    主    文
己○○未經許可，持有手槍，處有期徒刑伍年捌月，併科罰金新
台幣陸萬元，罰金如易服勞役，以新台幣貳仟元折算壹日，扣案
如附表一所示之物沒收；又連續攜帶兇器竊盜，累犯，處有期徒
刑壹年，扣案如附表二所示之物沒收。應執行有期徒刑陸年陸月
，併科罰金新台幣陸萬元，罰金如易服勞役，以新台幣貳仟元折
算壹日。扣案如附表一、二所示之物沒收。
己○○被訴預備擄人勒贖部分無罪。
甲○○無罪。
    犯罪事實
一、己○○明知槍砲彈藥刀械管制條例所列管之槍彈，未經許可
    ，不得持有，於民國（下同）90年間某日，在臺中縣太平市
    山區上，拾獲具殺傷力之奧地利CLOCK廠製半自動手槍1枝（
    含彈匣1個）、具殺傷力之90制式子彈43顆（已試射9顆）及
    可供上開槍枝使用之制式彈匣2 個，竟未經許可，將上開物
    品攜回臺中縣太平市○○里○○路○段144號住處，而持有之
    。
二、己○○前因竊盜案件，經判處有期徒刑6月，於91年5月26日
    易科罰金執行完畢，仍不知悔改，復基於意圖為自己不法所
    有之概括犯意，於94年12月9日6時許，在臺中市○區○○○
    路與振興路口附近，持其所有客觀上足以對人之生命、身體
    造成危險，可作兇器使用之長約10公分之金屬製一字起子1
    支（未扣案），竊取福樂仕企業有限公司所有，交由丁○○
    使用之3J-5410號自小客車，為避免查緝，復於94年12月9日
    以後至95年1 月28日前即農曆過年前之不詳時間，在臺中市
    之不詳地點，持其所有客觀上足以對人之生命、身體造成危
     險，可作兇器使用之T形扳手、一字起子、十字起子各1支，
    竊取不詳人士所有之自小客車車牌共12面，前後約3、4次，
    再於竊取車牌後之2至3 周，在臺中縣太平市○○里○○路○
    段144 號住處，戴上其所有之手套，以其所有之鋸子（未扣
    案）切開所竊之車牌（以阿拉伯數字為界鋸成2 片），再以
    鋸下含英文字之前3碼車牌與阿拉伯數字的後4碼車牌相互黏
    貼之方式，變造車牌號碼為「OA- 1108」（該車牌之真正所
    有人為丙○○）、「NY- 1169」（該車牌之真正所有人為乙○○）及「PK-1198」各2面，其餘鋸下未使用之車牌則丟棄
    在不詳處所，嗣於95年3月間，在其住處將上開變造之「OA-
    1108」車牌懸掛於所竊之上開自小客車上，而行使之，足以
    生損害於監理機關對於車牌管理之正確性及丙○○、乙○○
    等人。嗣因己○○駕駛上開懸掛「OA- 1108」車牌之車輛跟
    蹤庚○○10餘日，經庚○○發現後，委請友人彭群洲報警，
    於95年3月20日11時30分，在臺中市○○路101號前為警上前
    盤查，己○○為免查緝而開車逃逸，經警朝其車輪開槍後始
    停車，並在其車上扣得變造之「PK-1198」車牌2面及其所有
    之上開手槍1枝（含彈匣1個）、子彈6顆、行竊車牌之T型扳
    手及十字起子各1支、扳手2支、變造車牌所用之手套3 雙等
    物，復經己○○同意，前往其住處查獲變造之「NY- 1169」
    車牌2面，及其所有之子彈37顆（與上述6顆子彈合計43顆，
    試射9顆）、可供上述槍枝使用之彈匣2個。
三、案經臺中市警察局報請臺灣臺中地方法院檢察署檢察官偵查
    起訴。
    理    由
壹、被告己○○有罪部分
一、按現行刑事訴訟法為保障被告之反對詰問權，排除具有虛偽
    危險性之傳聞證據，以求實體真實之發見，於該法第159 條
    第1 項明定被告以外之人於審判外之言詞或書面陳述，除法
    律有規定者外，不得作為證據。本件檢察官、被告及辯護人
    於本院準備程序並未就本案卷內證據資料之證據能力提出爭
    執，且迄於言詞辯論終結前，均未主張有刑事訴訟法第159
    條第1項不得為證據之情形，應認已同意本案卷內證據資料
    作為本案證據，且經本院審酌後，認無不適當之情形，是本
    案卷內之證據均有證據能力，合先敘明。
二、上開犯罪事實，有如附表一、二所示之物及變造之「OA-110
    8」、「NY-1169」及「PK-1198」車牌各2面扣案可證，且扣
    案如附表一所示之物，經送內政部警政署刑事警察局鑑定結
    果，認送鑑手槍1 枝（槍枝管制編號：0000000000），係奧
    地利CLOCK廠製26型口徑9mm半自動手槍，機械性能良好，可
    擊發同口徑制式子彈，認具殺傷力；送鑑子彈43顆，均係口
    徑9mm之制式子彈，認均具殺傷力；彈匣2個，係可供上述送
    鑑槍枝使用之制式彈匣，有該局95年5月18日刑鑑字第09500
    43297 號槍彈鑑定書在卷可稽（見本院卷第54頁至59頁），
    復有贓物認領保管單、「OA-1108」、「NY-1169」之行車執
    照及照片等在卷可憑，並據被害人丁○○、丙○○、乙○○
    等人指述甚詳，被告亦供承不諱，足徵被告之自白與事實相
    符，本件事證明確，被告犯行堪以認定。
三、按被告行為後，刑法第55條、第56條、第47條之規定，業於
    94年1月7日修正，並於95年7月1日施行，新法業已刪除牽連
    犯、連續犯之規定，並將累犯之成立，限於故意再犯者，此
    雖非犯罪構成要件之變更，但顯已影響行為人刑罰之法律效
    果，自屬法律有變更，依新法第2條第1項規定，綜合比較新
    、舊法結果，仍應適用較有利於被告之行為時法律即修正前
    刑法論以牽連犯、連續犯、累犯。另被告行為後，刑法施行
    法增訂第1條之1，將罰金單位改為新台幣，並將刑法分則未
    經修正而條文定有罰金者，其罰金數額提高為30倍，惟因原
    本法條文罰金之單位為銀元，與新台幣折算比例為3比1，復
    因罰金罰鍰提高標準條例第1 條之適用，罰金數額業已提高
    10倍，因而實際上所得科處罰金之總數，固未提高，惟刑法
    第33條第5款業經修正，罰金最低額由銀元1元以上，修正為
    新台幣1 千元以上，以百元計算之，因之刑法分則條文中有
    罰金刑者，其罰金之最低額業經修正為新台幣1千元以上，
    經比較新舊法之規定，應以行為時法有利於被告。核被告所
    為，係犯槍砲彈藥刀械管制條例第7條第4項未經許可持有手
    槍罪、同條例第12條第4項未經許可持有子彈罪、刑法第321
    條第1項第3款攜帶兇器竊盜罪、同法第216條、第212條行使
    變造特種文書罪。被告所犯變造特種文書之低度行為，應為
    行使之高度行為所吸收，不另論罪。被告一行為同時持有手
    槍及子彈，為想像競合犯，應依修正前刑法第55條規定，從
    一重之持有手槍罪處斷。又被告先後多次攜帶兇器竊盜及行
    使變造特種文書之犯行，均時間緊接，犯罪構成要件相同，
    顯係均基於概括犯意反覆為之，均為連續犯，應依修正前刑
    法第56條均論以一罪，並均加重其刑。又本件被告所犯上開
    連續攜帶兇器竊盜及連續行使變造特種文書罪，具有牽連犯
    之關係，依修正前刑法55條規定，應從一重之連續攜帶兇器
    竊盜罪處斷。修正後刑法第55條但書係科刑之限制，為法理
    之明文化，非屬法律之變更（最高法院95 年第8次刑事庭會
    議決議參照）。被告所犯上開未經許可持有手槍罪及連續攜
    帶兇器竊盜罪間，犯意各別，行為互殊，應予分論併罰，公
    訴人認有牽連犯關係，容有誤會，併此敘明。扣案之彈匣，
    可供扣案附表一編號1 之手槍使用，已如前述，是該彈匣係
    扣案槍枝之配件，屬槍枝構造之一部分，公訴人認被告持有
    彈匣之行為，另犯槍砲彈藥刀械管制條例第13條第4 項之未
    經許可持有手槍之主要組成零件罪，顯有誤會。又被告有如
    犯罪事實欄二之執行情形，有臺灣高等法院被告前案紀錄表
    在卷可憑，茲於5 年以內再故意犯本件有期徒刑以上之攜帶
    兇器竊盜罪，為累犯，應依刑法第2條第1項前段，依修正前
    之刑法第47條，論以累犯，並遞加重其刑。再者，修正前刑
    法第42條第2項前段規定：「易服勞役以1 元以上3元以下折
    算1日」，而行為時之易服勞役折算標準，業據修正前罰金
    罰鍰提高標準條例第2條前段規定，就其原定數額提高為100
    倍折算1日。惟95年7月1日施行之刑法第42條第3項前段規定
    ：「易服勞役以新台幣1000元、2000元或3000元折算1 日」
    ，比較修正前後易服勞役之折算標準，以修正後之規定，有
    利於行為人，應依刑法第2條第1項後段規定，適用修正後之
    刑法第42條第3項前段規定，定其折算標準。另刑法第51 條
    第5款於94年1月7 日修正，將有期徒刑定應執行刑之上限，
    由不得逾20年提高為不得逾30年，經比較新、舊法結果，應
    適用有利於被告之行為時法。爰審酌被告之素行、不思勞動
    而多次竊盜、持有槍彈之數量、犯罪之手段、犯罪所生之危
    害及犯罪後坦承犯行，態度良好等一切情狀，分別量處如主
    文所示之刑，並定其應執行刑，及諭知易服勞役之折算標準
    。
四、扣案如附表一所示之物，係違禁物，應依刑法第38條第1 項
    第1 款宣告沒收；扣案如附表二所示之物，係被告所有，供
    其竊盜及變造車牌所用之物，業據被告供明在卷，應依刑法
    第38條第1項第2款宣告沒收。
貳、被告己○○、甲○○無罪部分
一、公訴意旨略以：被告己○○於95年3 月初某日，得知友人戊○○與女友庚○○分手，竟與被告甲○○共同謀議綁架庚○○，意圖向庚○○之現任男友彭群洲或其他家屬勒贖。被告
    己○○自95年3 月上旬某日起，駕駛前開所竊得，並懸掛變
    造之「OA- 1108」號車牌之贓車，搭載被告甲○○，暗中觀
    察庚○○位於臺中市○○○街住處附近之地形，一路尾隨庚○○平時由該住處載送小孩上學及到東興路公司上班的路線
    ，沿途紀錄所有錄影監視器拍攝之位置，並時而以反光玻璃
    紙貼住該車之車窗玻璃，以防止身分曝光，並為爾後藏匿所
    擄之肉票，收集臺中縣市10餘家汽車旅館之電話、住址等資
    料。嗣於95年3月20日上午8時許，被告己○○將裝有前開手
    槍、子彈之手提袋置於該車前座，於搭載被告甲○○後，繼
    續尾隨庚○○至東興路公司附近，即將該車停駛路旁，伺機
    等待綁架庚○○之機會。因庚○○發覺上情而心生畏懼，委
    請友人彭群洲報警處理。經警於該日上午11時30分許，在臺
    中市○○路101 號前發現該車而上前盤查，被告己○○為逃
    避查緝，駕駛該車衝撞警方之偵防車右側車門，並持前開手
    槍上膛後射擊，惟因手槍卡彈未能擊發，經警對空鳴槍以示
    警告，並朝該車輪胎射發子彈後，被告己○○始將該手槍丟
    置於車內副駕駛座上，與坐於車後座之甲○○下車。經警於
    該車內查扣己○○所持有之前開手槍、子彈等物，及被告己○○、甲○○2 人為謀綁架之手套、塑膠束帶、膠帶、伸縮
    警棍、路線圖、旅館資料字條等作案工具，因認被告2 人涉
    有預備擄人勒贖罪嫌。
二、按犯罪事實應依證據認定之，無證據不得認定犯罪事實；不
    能證明被告犯罪者，應諭知無罪之判決，刑事訴訟法第154
    條第2項、第301條第1 項前段分別定有明文。又事實之認定
    ，應憑證據，如未能發現相當證據，或證據不足以證明，自
    不能以推測或擬制之方法，為裁判基礎（最高法院40年台上
    字第86號判例意旨參照）。且認定犯罪事實所憑之證據，雖
    不以直接證據為限，間接證據亦包括在內；然而無論直接或
    間接證據，其為訴訟上之證明，須於通常一般之人均不致有
    所懷疑，而得確信其為真實之程度者，始得據為有罪之認定
    ，若其關於被告是否犯罪之證明未達此程度，而有合理性之
    懷疑存在時，致使無形成有罪之確信，依罪證有疑，利於被
    告之證據法則，即不得遽為不利被告之認定（最高法院76年
    台上字第4986號判例意旨參照）。
三、訊據被告2 人均堅詞否認有何預備擄人勒贖之犯行，被告己○○辯稱：伊是聽友人戊○○表示他前女友庚○○之男友要
    打他，想幫戊○○出氣，教訓庚○○之男友，但不知庚○○
    之男友行蹤，而戊○○曾帶伊至庚○○之住處，才想庚○○
    之車子，藉以知悉其男友之行蹤，伊向甲○○表示要找1 個
    人，要甲○○幫忙撐場面，才與林俊男一起開車跟蹤庚○○
    ，伊攜帶為警查獲之物品，是準備若庚○○之男友反抗時，
    可將其先帶離現場，但尚未找到庚○○之男友，即被查獲等
    語，辯護人則以：被告聽聞友人戊○○之女友庚○○另結新
    歡，該新歡並多次欲毆打戊○○，心生不平，萌生教訓該新
    歡之意念，然因對其作息及背景無所悉，遂跟蹤戴女，惟跟
    蹤10餘日仍未查知該新歡下落，反遭戴女發現而報警逮捕等
    語置辯；被告甲○○則辯稱：己○○向伊說要去教訓一個人
    ，問伊可否幫忙，伊才於有空時，搭乘己○○駕駛之車輛跟
    蹤庚○○等語。而本件公訴人認被告2 人涉有上開犯行，無
    非以證人戊○○於偵訊所為不曾帶被告己○○至庚○○住處
    之證言、證人庚○○於偵訊所為與戊○○分手後，並無瓜葛
    或糾紛，男友彭群洲與戊○○見面2 次，彭群洲並未作勢要
    教訓戊○○，被告2人駕駛懸掛「OA-1108」號車牌，尾隨證
    人庚○○之座車長達10天之久之證言，及上開扣案之物為依
    據。惟查：
  (一)證人戊○○於本院到庭結證稱：伊與庚○○原是男女朋友，
    於今年（即95年）2 月分手，因庚○○有第三者才分手，
    分手前，伊曾與第三者發生口角，94年11月間，伊約被告己○○喝茶，在伊前往約定地點時，在台中市○○路看到庚○○之車子，旁邊還坐1 個男的，伊就攔下他們，後來那個男
    的就下車，剛好被告己○○打電話問伊為何未到，伊就叫己○○至該處，那個男的就質疑伊是否要找人來打他，庚○○
    就先載那個男的離開，被告己○○來時，伊有告訴人他剛才
    發生之事，並邀被告己○○陪伊去庚○○家找她談，但沒有
    看到庚○○的車就離開，在95年2 月伊與庚○○分手前，伊
    至庚○○家住，與庚○○要出去玩，出門後在離庚○○家不
    遠處，剛好遇到第三者將伊所駕之車子攔下，庚○○就下車
    ，那個男的手上拿著長長的東西，走到伊之車邊，作勢要打
    伊，伊有告訴被告己○○該天發生之事，伊因在偵查時沒有
    想那麼仔細，才說不曾帶被告己○○去庚○○住處，後來開
    完庭回家仔細回想，才確定有帶被告己○○去戴雅伶住處，
    就伊所知，被告己○○不認識庚○○，可能是認庚○○的車
    而跟蹤她，因94年11月間，伊帶被告己○○去找庚○○時，
    因庚○○住處前很難停車，伊有告訴被告己○○關於庚○○
    之車色及車號，請他幫忙找，伊未告知被告己○○庚○○之
    男友經濟狀況，己○○也沒問伊庚○○家裡之經濟狀況等語
    （見本院卷第74- 79頁）。又證人庚○○於本院到庭結證稱
    ：伊與證人戊○○完全分手是在95年2月10日，分手前，有1
    次伊與男友彭群洲在車上，證人戊○○騎機車敲伊之車窗，
    那次證人戊○○與彭群洲有發生口角，戊○○有打電話，好
    像找朋友過來，彭群洲就問證人戊○○給朋友是什麼意思，
    那次伊有當場告訴證人戊○○，彭群洲是伊之男友，並與彭
    群洲一起離開，後來在95年2 月間，曾與證人戊○○開車出
    去時，碰到彭群洲，伊下車，並請證人戊○○留在車上，伊
    與彭群洲交談時，彭群洲有拉扯伊之衣服，但未撿拾東西作
    勢要打證人戊○○，伊不認識被告2人，伊經常發現有1輛車
    出現在伊的生活範圍，伊見車上有2 人，但面孔看不清楚，
    車上的人，並未對伊作任何舉動，因該車跟伊很久，伊想知
    道該車跟伊的用意，才報警，伊是95年3 月初發現該車，同
    年月20日報警等語（見本院卷第79- 81頁）。綜上可知，證
    人庚○○未與證人戊○○完全分手前，即另外結交男友彭群
    洲，且彭群洲與證人戊○○曾發生口角1 次，證人戊○○當
    場並與友人聯絡，叫友人過來，另有1 次證人戊○○與庚○○開車出遊時，在路上遭彭群洲攔下等情，證人戊○○及庚○○之證述互核相符，並據被告供述明確，是證人戊○○及
    庚○○之上開證言，應可採信。
  (二)被告己○○雖事先抄錄多家汽車旅館之住址、電話，並繪製
    路線圖，為警查獲當日並攜帶上開手槍（內有子彈6 顆）、
    手套、塑膠束帶、伸縮警棍等物，惟上開物品之用途甚多，
    並非僅可作為擄人勒贖之用，自難執此作為不利被告之認定
    。
  (三)被告己○○不認識證人庚○○，亦未向證人戊○○探詢證人
    庚○○或其男友之經濟狀況，且被告2 人開車跟蹤證人庚○○長達10餘日，在為警查獲前，未曾對證人庚○○有何舉動
    ，已如前述，而擄人勒贖罪之成立，須行為人自始有使被害
    人以財物取贖人身之意思，被告2 人均堅決否認有何擄人勒
    贖之意，公訴人徒以被告2 人大費周章跟蹤證人庚○○長達
    10日之客觀事實，認定其等主觀上有綁架以勒贖之意圖，顯
    屬無據。
  (四)綜上可知，被告2 人所為之辯解，應可採信。依刑事訴訟法
    第161條第1項之規定，檢察官就被告犯罪事實應負舉證責任
    ，並指出證明之方法，對於其所訴之被告犯罪事實，應負提
    出證據及說服之實質舉證責任，倘所提出之證據不足為被告
    有罪之積極證明，或其闡明之證明方法無從說服法官以形成
    被告有罪之心證，基於無罪推定之原則，自應為被告無罪之
    諭知，本件既存有合理懷疑，而致本院無法形成被告有罪之
    確切心證，自屬不能證明被告犯罪，應諭知無罪判決。
據上論斷，應依刑事訴訟法第299條第1項前段，第301條第1項，
槍砲彈藥刀械管制條例第7條第4項、第12條第4項，刑法第2條第
1項、第11條、第321條第1項第3款、第216條、第212條、第42條
第3項、第38條第1項第1款、第2款、修正前刑法第56條、55條、
47條、第51條第5款，罰金罰鍰提高標準條例第1條前段，判決如
主文。
中    華    民    國    95    年    7     月    25    日
                  刑事第二庭  審判長法  官  林清鈞
                                    法  官  郭書豪
                                    法  官  林慧英
上正本證明與原本無異。
如不服本判決，應於送達後10日內向本院提出上訴狀（須附繕本
），上訴於臺灣高等法院臺中分院。
                                    書記官  廖碩薇
中    華    民    國    95    年    7     月    25    日
附表一：
1、奧地利CLOCK廠製半自動手槍1枝（含彈匣3個，槍枝管制編號
   ：0000000000）。
2、制式子彈34顆（原43顆，已試射9顆，試射部分已失子彈效能
   ，非屬違禁物）。
附表二：
1、T型扳手1支（用以竊取車牌）。
2、扳手2支（用以竊取車牌）。
3、十字起子1支（用以竊取車牌）。
4、手套3雙（用以變造車牌）
附錄論罪科刑法條
槍砲彈藥刀械管制條例第7條
未經許可，製造、販賣或運輸火砲、肩射武器、機關槍、衝鋒槍
、卡柄槍、自動步槍、普通步槍、馬槍、手槍或各類砲彈、炸彈
、爆裂物者，處死刑、無期徒刑或7 年以上有期徒刑；處徒刑者
，併科新台幣3千萬元以下罰金。
未經許可，轉讓、出租或出借前項所列槍砲、彈藥者，處無期徒
刑或5年以上有期徒刑，併科新台幣1千萬元以下罰金。
意圖供自己或他人犯罪之用，而犯前二項之罪者，處死刑或無期
徒刑；處徒刑者，併科新台幣5千萬元以下罰金。
未經許可，持有、寄藏或意圖販賣而陳列第1 項所列槍砲、彈藥
者，處5年以上有期徒刑，併科新台幣1千萬元以下罰金。
第1項至第3項之未遂犯罰之。
槍砲彈藥刀械管制條例第12條
未經許可，製造、販賣或運輸子彈者，處1年以上7年以下有期徒
刑，併科新台幣500萬元以下罰金。
未經許可，轉讓、出租或出借子彈者，處6月以上5年以下有期徒
刑，併科新台幣300萬元以下罰金。
意圖供自己或他人犯罪之用，而犯前二項之罪者，處3 年以上10
年以下有期徒刑，併科新台幣700萬元以下罰金。
未經許可，持有、寄藏或意圖販賣而陳列子彈者，處5 年以下有
期徒刑，併科新台幣300萬元以下罰金。
第1項至第3項之未遂犯罰之。
刑法第321條
犯竊盜罪而有左列情形之一者，處6月以上、5年以下有期徒刑：
一  於夜間侵入住宅或有人居住之建築物、船艦或隱匿其內而犯
    之者。
二  毀越門扇、牆垣或其他安全設備而犯之者。
三  攜帶兇器而犯之者。
四  結夥三人以上而犯之者。
五  乘火災、水災或其他災害之際而犯之者。
六  在車站或埠頭而犯之者。
前項之未遂犯罰之。
刑法第216條
行使第210條至第215條之文書者，依偽造、變造文書或登載不實
事項或使登載不實事項之規定處斷。
刑法第212條
偽造、變造護照、旅券、免許證、特許證及關於品行、能力服務
或其他相類之證書、介紹書，足以生損害於公眾或他人者，處1
年以下有期徒刑、拘役或3百元以下罰金。


司法院資訊處製作；財團法人民間司法改革基金會備份。
